臺灣屏東地方法院刑事判決　　　　　　　　　　　　　　　九十年度易字第九六號
　　公　訴　人　臺灣屏東地方法院檢察署檢察官
　　被　　　告　甲○○
　　選任辯護人　柳聰賢
　　被　　　告　戊○○
　　　　　　　　丁○○
　　右一被告　　黃榮作
　　選任辯護人
右被告因恐嚇取財案件，經檢察官提起公訴（八十九年度偵字第六四五七號），本院
判決如左：
    主  文
丁○○、甲○○、戊○○共同意圖為自己不法之所有，以恐嚇使人將本人之物交付，
未遂，丁○○累犯，處有期徒刑伍月，甲○○、戊○○各處有期徒刑肆月，如易科罰
金，均以佰元折算壹日。
    事  實
一、丁○○（原名蔡政忠）前曾犯妨害自由罪，經台灣高等法院高雄分院判處有期徒
    刑三月確定，於民國八十八年十一月十六日易科罰金執行完畢，猶不知警惕其身
    ，與甲○○、戊○○三人，於八十九年十月間，因見屏東縣新埤鄉鄉公所販售該
    鄉○○○區道路排水工程之標封，為將來對得標人抽取紅利，竟共同基於意圖為
    自己不法所有之犯意聯絡，自同年十月二十日起，即在前開鄉公所前監視並詢問
    領取標封之廠商名稱及聯絡電話，嗣至同年十一月三日上午十時許，該工程由展
    盛營造有限公司負責人丙○○以新台幣（下同）三百十四萬六千元得標後，甲○○即先於同日下午一時三十分許，至屏東縣林邊鄉○○村○○路十四號丙○○住
    處找人，因陳某未在，甲○○遂向陳某之子乙○○恐嚇稱：「如果你父親不把錢
    交給我們，我們就要放火燒你父親的板模及要拿鴨頭（指槍之意）射擊你」等語
    使乙○○心生畏懼，且甲○○等人再於同日下午撥打丙○○行動電話，向丙○○
    假意詢問係何人得標，丙○○據實以告並問有何事後，甲○○等竟恐嚇稱：「內
    行人應懂規矩，你現在很忙，那我們三人晚上到你家」等語，丙○○心懼之餘，
    即委請其一綽號「福仔」之友人（本院審理中傳拘未著）代為處理此事，惟「福
    仔」雖願以一萬元代價請甲○○等人喝茶息事，然仍遭拒絕，「福仔」乃將此情
    告知丙○○，陳某心畏之餘，當晚亦不敢留於住處，但甲○○等三人竟於同晚八
    時三十分許，猶至丙○○住處欲索款，因見大門深鎖乃悻悻離去，然亦為藏於二
    樓之乙○○目擊。但至此甲○○等人猶不罷手，再於同年十一月七日上午八時許
    ，由丁○○撥打電話予丙○○稱彼等三人要每人一萬元，經丙○○討價還價後，
    雙方乃以每人七千元共二萬一千元成交，嗣至同年十一月十三日中午時分，丙○○在林邊鄉消防隊對面一長利工程公司與友人聯天時，甲○○等人即隨將丙○○
    叫出索款，雙方遂約定於同晚在林邊鄉○○路一七七號上讚檳榔攤交錢，惟丙○○心有未甘，乃隨即報警，經其影印欲付之千元鈔後，交由其子乙○○於同晚九
    時二十七分，在約定地點交付予甲○○後，警方旋於同日晚間九時三十分當場捕
    獲甲○○。
二、案經丙○○、乙○○訴由屏東縣警察局潮州分局報請臺灣屏東地方法院檢察署檢
    察官偵查起訴。
    理  由
一、訊之被告甲○○、戊○○及丁○○三人，均矢口否認有何恐嚇取財情事，辯稱係
    遭陷害，否則此案被害人丙○○何須至潮州分局報案，且被害人丙○○於開標前
    是要彼等監看前述工程有無人領標，且應允事後會以每天五百元算工錢云云。惟
    查：
    （一）右揭事實，業據被害人丙○○、乙○○於警訊及本院審理中迭次指訴綦詳
          ，並有影印之千元鈔二十一張及贓物認領保管單一紙附卷可稽，況本件被
          害人遭恐嚇之工程係在新埤鄉，事屬潮州分局轄區，是被害人未在其住處
          之屏東縣東港分局報案，亦難認有何被害人串通警方誣陷被告之嫌。
    （二）次查被告甲○○取款遭警當場捕獲後，初始辯稱二萬一千元係其向被害人
          乙○○所借（見八十九年十一月十三日警訊筆錄），於公訴人複訊時，復
          又稱係被害人補償其等坐在檳榔攤之開銷等語，前後供述不一，已見可疑
          ，且被害人等並堅決否認有何僱請被告等觀看何人領標情事，是被告等人
          空言辯稱二萬一千元係被害人丙○○給付之酬勞云云，顯係避重就輕之詞
          ，無足取信。
    （三）再者，被告等人於被害人丙○○標得工程之八十九年十一月三日晚間，即
          至被害人住處，且被告甲○○及戊○○並通知被告丁○○到場謂有錢可領
        ，而彼等於電話中雖未言明如未付款將如何加害被害人丙○○言詞，亦經
          丙○○陳述在案（僅稱內行人應懂規矩等語），惟於被害人標得工程後屢
          以電話相擾且找上住處，於他人心理將產告極大之恐嚇作用，此乃事理之
          常，其等謂無恐嚇之意，何能置信，是被告等謂無恐嚇犯意云云，自難予
          以採信，本院自亦無再調取通聯紀錄及勘驗錄音帶之必要，附此敘明。
    綜右所述，被告三人所辯自無足取，犯行均堪認定。
二、核被告等以加害生命、財產之事，恐嚇他人取財未遂，均係犯刑法第三百四十六
    條第三項、第一項之恐嚇取財未遂罪。被告等接續之恐嚇犯行，係基於單一取財
    犯意為之，應論以單純一罪。被告間有犯意聯絡及行為分擔，均為共同正犯。彼
    等同時恐嚇被害人丙○○及乙○○，應依想像競合犯之例，從一重論處，另被告
    等犯罪未遂其行，爰依未遂犯之例減輕其刑。又被告丁○○前曾犯妨害自由罪，
    經法院判處有期徒刑三月確定，於八十年十一月十六日易科罰金執行完畢，五年
    內再犯本件有期徒刑以上之罪，應論以累犯並加重其刑，其同時有刑之加重減輕
    事由，應先加後減之。茲審酌被告等犯罪所生之危害、犯後態度及恐嚇之金額非
    鉅且未遂其行暨其他一切情狀等，爰分別量處主文所示之刑，並均諭知如易科罰
    金之折算標準。
三、被告等行為後，刑法第四十一條有關易科罰金之規定，業於九十年二月十二日修
    正生效，由原三年以下有期徒刑擴及至五年以下有期徒刑之罪，新法較有利於被
    告，有關易科罰金之部分，自應適用修正後之法律，併此敘明之。
據上論斷，應依刑事訴訟法第二百九十九條第一項前段、刑法第二條第一項前段、第
二十八條、第三百四十六條第三項、第一項、第五十五條、第二十六條前段、第四十
七條、第四十一條第一項前段、罰金罰鍰提高標準條例第一條前段、第二條，判決如
主文。
中      華      民      國      九十一      年      四      月    三    日
                                          法  官    潘  正  屏
右正本證明與原本無異。
如不服本判決應於收受本判決後送達後十日內向本院提出上訴書狀，其未敘述上訴理
由者，並得於提起上訴後十日內向本院補提理由書狀（均須按他造當事人之人數附繕
本 ）「切勿逕送上級法院」
                                          書記官    盧  建   新
中      華      民      國      九十一      年    四      月    三    日
附錄本案論罪科刑法條：
刑法第三百四十六條第三項、第一項
